【裁判字號】    88,上,1465
【裁判日期】    890307
【裁判案由】    債務人異議之訴
【裁判全文】
臺灣高等法院民事判決  八十八年度上字第一四六五號
    上 訴 人  丙○○
    被上訴人  乙○○
              甲○○
右當事人間債務人異議之訴事件，上訴人對於中華民國八十八年五月十七日臺灣桃園
地方法院八十八年度訴字第四七五號第一審判決提起上訴，本院判決如左：
    主    文
上訴駁回。
第二審訴訟費用由上訴人負擔。
    事    實
甲、上訴人方面：
一、聲明：
  (一)原判決廢棄。
  (二)右廢棄部分，台灣桃園地方法院八十八年度民執十字第一四五五號清償債務事件
    （目前已併案於該院八十七年度民執地字第一二六二七號清償債務強制執行事件
    辦理）就上訴人所有坐落桃園縣大溪鎮○○段三八○地號、地目田、面積○‧三
    一九一公頃、持分七分之一，及同地段三○○地號、地目建、面積○‧一六八三
    公頃、持分七分之一之土地所為之強制執行程序，應予撤銷。
二、陳述：除與原判決記載相同者外，補稱略以：伊已依協議書約定將土地移轉登記
    予訴外人吳政道。
乙、被上訴人方面：
一、聲明：上訴駁回。
二、陳述：與原判決記載相同，茲引用之。
    理    由
一、上訴人起訴主張：被上訴人以上訴人為債務人向原審法院聲請核發支付命令，經
    原審法院於八十六年十二月十六日核發八十六年促字第二七五三九號支付命令與
    被上訴人，並於八十七年一月三十日確定在案。上訴人於法院核發支付命令後，
    即與被上訴人委託之訴外人吳政道於周炳榮律師處達成和解，協議解決全部債務
    ，詎被上訴人仍據上開支付命令向原審法院執行處聲請強制執行上訴人所有坐落
    桃園縣大溪鎮○○段三八○號地號、地目田、面積○‧三一九一公頃、持分七分
    之一；及同地段三○○地號、地目建、面積○‧一六八三公頃、持分七分之一之
    土地二筆（原審法院八十八年度民執十字第一四五五號清償債務事件，目前併案
    於該院八十七年度民執地字第一二六二七號清償債務強制執行事件辦理），故依
    強制執行法第十四條之規定，請求撤銷該不當之執行程序。
二、被上訴人則以：上訴人所謂之協議書，是訴外人吳政道於八十七年一月間以被上
    訴人之代表人身分與上訴人所簽訂，惟其事先並未徵得被上訴人之同意或授權，
    事後亦未經被上訴人承認，故該協議書對被上訴人不生效力。且該協議書只是初
    步協商解決債務之辦法，迄未正式簽訂協議書，其契約尚未完全成立，當事人亦
    無受其拘束之義務等語，資為抗辯。
三、查上訴人主張其已與被上訴人達成和解之事實，固提出協議書影本為證，惟為被
    上訴人所否認，而依該協議書之記載，雖將被上訴人列為部分當事人，惟並無被
    上訴人之簽名，僅由訴外人吳政道以代表人名義簽名其上。上訴人雖主張訴外人
    吳政道有權代理被上訴人為上開和解，所為協議內容應對被上訴人發生效力等語
    ，惟查被上訴人否認有授權訴外人吳政道與上訴人和解之事實，而訴外人吳政道
    與上訴人為上開協議時，亦未提出債權人（含被上訴人共二十四人）之授權書，
    此為上訴人所自認（見本審卷第二四、二五頁），並經證人周炳榮律師到庭證述
    屬實（見本審卷第三三之一頁背面），此外，上訴人復未舉證證明被上訴人確有
    授權吳政道與上訴人和解之事實，是上訴人此部分之主張，尚不足採。又據證人
    吳政道到庭證稱：系爭協議書是由伊與上訴人所簽訂，當時是約定上訴人應將三
    筆土地移轉登記予伊，於過戶後才正式簽訂和解書，並約定草稿打字後，二十四
    位債權人全部簽名，協議才生效等語（見本審卷第二五頁背面及第、三五頁背面
    ），又證人周炳榮律師亦到庭證稱：「（系爭協議書）是我寫的沒錯，當時是吳
    政道及丙○○（即上訴人）還有他太太三人到我事務所，說他們會款的事已談妥
    ，協議書的內容是依照他們雙方的口述而寫的，當初有說這份是草稿，要他們將
    這張草稿拿回去打字，然後再拿回來給我簽字見證，結果他們沒有拿回來．．」
    ，「應該是協議書草稿打字後還要給上面的二十四人簽字後才生效，如果他們將
    協議書拿回來給我的話，我會看二十四人是否有簽名，如果沒有簽的話，那就必
    須要提出授權書，我才會見證，當時同時處理的另外十一個會員的協議書，．．
    上面有參與協議之會員均有簽字，二份應該是同樣處理方式，另外一份因為有會
    員簽字，所以是正式之協議書，本件這份協議書因為會員沒有簽名，字體又潦草
    ，所以是草約」等語（見本審卷第三三之一頁及第三十四頁），而上訴人亦陳明
    ：「當時協議時是說草稿拿回去後，給二十四人簽名後再辦過戶」等語（見本審
    卷第三十六頁），可見被上訴人主張系爭協議書只是初步協商解決債務之辦法，
    並非正式簽訂之協議，彼等不受該協議內容拘束等情，堪予採信。又上訴人縱已
    依系爭協議書之內容將約定之土地辦理所有權移轉登記，惟系爭協議書之約定對
    於被上訴人既不生效力，則上訴人尚不得執此主張其對被上訴人之系爭債務已因
    此而消滅，是上訴人此部分所辯，亦不足採。
四、綜上所述，系爭協議書之訂立，事前既未經被上訴人授權，事後亦未經被上訴人
    承認，且迄未正式簽訂，故該協議書約定之內容，對被上訴人尚不發生效力，從
    而，上訴人據以主張兩造已成立和解而使被上訴人就系爭債務對上訴人所取得之
    執行名義消滅，請求撤銷依該執行名義所為之強制執行程序，即為無理由，不應
    准許。是則原審法院駁回其請求，於法並無不合，上訴意旨指摘原判決不當，求
    予廢棄改判，為無理由，應予駁回。
五、據上論結，本件上訴為無理由，依民事訴訟法第四百四十九條第一項、第七十八
    條，判決如主文。
中      華      民      國    八十九    年      三      月      七      日
                                民事第十四庭
                                    審判長法  官  張  劍  男
                                          法  官  陳  筱  珮
                                          法  官  彭  昭  芬
右正本係照原本作成。
不得上訴。
中      華      民      國    八十九    年      三      月      八      日
                                          書記官  黃      愛


司法院資訊處製作；財團法人民間司法改革基金會備份。
